【裁判字號】    98,交聲,1106
【裁判日期】    980925
【裁判案由】    違反道路交通管理處罰條例聲明異議
【裁判全文】
臺灣桃園地方法院交通事件裁定        98年度交聲字第1106號
原處分機關  交通部公路總局新竹區監理所桃園監理站
異  議  人  戊○○
即受處分人
上列異議人即受處分人因違反道路交通管理處罰條例案件，對於
交通部公路總局新竹區監理所桃園監理站於民國98年4 月1 日所
為之處分（原處分案號：桃監裁罰字第52—DB0000000 號），聲
明異議，本院裁定如下：
    主  文
原處分撤銷。
戊○○汽車駕駛人，駕駛汽車經測試檢定酒精濃度超過規定標準
，因而肇事致人死亡，處罰鍰新臺幣肆萬玖仟伍佰元，吊銷駕駛
執照，終身不得考領駕駛執照，並應接受道路交通安全講習。
    理  由
一、按汽車駕駛人有飲用酒類或其他類似物後其吐氣所含酒精濃
    度超過每公升0.25毫克或血液中酒精濃度超過百分之0.05以
    上之情形者，不得駕車；汽車駕駛人，駕駛汽車經測試檢定
    有酒精濃度超過規定標準之情形者，處新臺幣（下同）15,0
    00元以上60,000元以下罰鍰，並當場移置保管該汽車及吊扣
    其駕駛執照1 年；因而肇事致人受傷者，並吊扣其駕駛執照
    2 年；致人重傷或死亡者，吊銷其駕駛執照，並不得再考領
    ；汽車駕駛人，有第35條第1 項規定之情形者，應接受道路
    交通安全講習，道路交通安全規則第114 條第2 款、道路交
    通管理處罰條例第35條第1 項第1 款、第24條第1 項第2款
    分別定有明文。
二、原處分意旨略以：異議人即受處分人戊○○於民國97年5 月
    18日清晨5 時50分許，駕駛車牌號碼DT—3989號自用小客車
    ，行經桃園八德市○○路659 號前，因發生車禍交通事故，
    為至現場處理之桃園縣政府警察局交通隊八德交通小隊警員
    查獲其有「酒後駕車，經檢測呼氣值達0.8 ㎎/L」之違反道
    路交通管理事件，並掣發桃警局交字DB0000000 號違反度路
    交通管理事件通知單。嗣經原處分機關以異議人違反道路交
    通管理處罰條例第35條第1 項第1 款之規定，裁處異議人罰
    鍰新臺幣49,500元，吊扣駕駛執照12個月，施以道安講習等
    語。
三、聲明異議意旨略以：伊於97年5 月18日因工作需與客人喝酒
    ，至凌晨5 點多下班，請公司代叫白牌計程車返家，當時伊
    喝醉了，根本不知道發生什麼事情，伊也受傷送到醫院，當
    警察通知至警局酒測時已過3 個小時，酒測值為0.8 以上，
    因司機乙○○告訴警方當時是伊駕車，而警方亦依片面之詞
    而開立違規罰單，伊是乘客，不知為何變成駕駛，且本件交
    通事故涉及多人傷亡，尚有諸多疑點待釐清，爰依法聲明異
    議云云。
四、異議人固不否認有飲用酒類，且酒精濃度達每公升0.8 毫克
    之事實，惟矢口否認其有駕車肇事之情事，並以前詞置辯。
    經查：
（一）證人乙○○於本院98年6 月4 日調查時到庭具結證稱：伊
      是車號DT—3989號白牌計程車司機，當天羅文朋要伊去羅
      馬皇宮載戊○○回家，戊○○剛上車時是在後座，後來又
      自行下車跑到副駕駛座，伊才開車出發，開車經過第一個
      路口時，戊○○說心情不好要開車，本來伊不肯，但戊○
      ○說不交給他的話，就要下車，伊基於朋友的託付，就在
      延平路及中央西路路口停車與戊○○換位置，由戊○○駕
      車，開車過程有聊天，戊○○說心情不好，被人家欺負，
      途中有幾次驚險的畫面發生，戊○○差點撞倒人，發生車
      禍後，整個車子翻到路外邊溝內，伊的副駕駛座車門打不
      開，就爬到後座檔風玻璃，從破掉的擋風玻璃出來，出來
      看到狀況知道發生車禍，伊就從方才出來的擋風玻璃再鑽
      進去，把戊○○從駕駛座拉出來，當時伊去拉戊○○時，
      戊○○的頭部貼在駕駛座的玻璃，身體壓在那邊，戊○○
      左額頭有流血，員警到場問說車是誰開的，伊回答說是戊
      ○○開的，後來是交通小隊來接管這案子等語（見本院卷
      第46頁至第47頁訊問筆錄）。與異議人友人羅文朋於警詢
      時陳稱：戊○○在羅馬皇宮擔任公關兼服務生工作，要陪
      客人喝酒，伊不知道戊○○在包廂內陪客人喝了多少酒，
      只知道戊○○離開公司時，意識尚清醒，戊○○自己下樓
      ，不需人攙扶，行動及步伐尚算正常，乙○○開車來再戊
      ○○，一開始伊幫戊○○開右後方乘客座車門，但戊○○
      見係乙○○，便自行換到右前方副駕駛座，上車後乙○○
      就駕車載戊○○離開等語。（見本院卷附臺灣省桃園縣區
      車輛行車事故鑑定委員會桃縣鑑字980207案鑑定意見書第
      5 頁），2 人關於異議人如何上車及換坐位至副駕駛座之
      情節互核相符。而證人甲○○即八德分局四維派出所員警
      同日到庭具結證稱：本件案發後，伊是最早到現場的。伊
      到現場後看到戊○○、乙○○都已經在車外，伊有詢問他
      們，乙○○說戊○○情緒失控硬要駕駛，所以把車交給戊
      ○○開，當時戊○○站在旁邊，戊○○針對這件事故他是
      表達愧疚之意說不是故意的。戊○○一直在哭泣，情緒滿
      激動的，並沒有酒醉不省人事，他是情緒很傷心的樣子，
      有點激動。當時戊○○附近酒味很重。當時戊○○是站著
      ，有酒醉但是沒有到達不省人事，因為戊○○知道伊的意
      思，伊認為他喝很多酒情緒上相當失控，但肢體上沒有失
      控等語（見本院卷第43至45頁訊問筆錄）。證人丙○○於
      本院98年6 月4 日調查時到庭具結證稱：本件車禍案發後
      ，伊有看到一個女的，伊印象中有一個警察在伊斜後方，
      問那個女的說車子是不是你開的，那個女的伊有看到他點
      頭，但伊沒有聽到他回答。伊有看到女子點頭的樣子，伊
      當下也覺得她是在回答男子問題，伊並沒有認為是人不舒
      服或搖晃，因為那個女的從伊面前經過的時候看起來很正
      常的樣子，伊也沒有看到有受傷的樣子等語（見本院卷第
      49 頁 至第50頁訊問筆錄）。亦皆指認異議人為當日之駕
      駛人，且異議人當時並無胡言亂語或不省人事之情形，與
      證人乙○○之證述肇事當時係由異議人駕駛之情節亦相符
      合。此外，本案採證之血跡棉棒經內政部警政署刑事警察
      局鑑驗，其鑑驗結論為：本案編號2 血跡棉棒（採自肇事
      車輛DT—3989自小客車駕駛座車頂左側）DNA 與異議人戊
      ○○DNA —STR 型別相同，與異議人左前額頭受傷之傷勢
      相吻合，此有內政部警政署刑事警察局97年7 月14日刑醫
      字第0970078141號鑑定書、聖保祿醫院診斷證明書1 紙在
      卷（見臺灣桃園地方法院檢察署97年度相字第8910號相驗
      卷第119 頁、97年度他字第2545號卷第48頁）可參。綜上
      ，應可認定本件車禍肇事當時之駕駛人為異議人無誤，是
      異議人前開所辯，並不足採。
（二）又本件肇事經送臺灣省桃園縣車輛行車事故鑑定委員會鑑
      定後，其鑑定意見認：戊○○酒精濃度超過法定值駕駛自
      小客車型經行車管制號誌正常運作交岔路口前，未注意車
      前狀況自後追撞前車後失控左偏侵入對向來車道，並衍生
      連環事故為肇事原因；曾柏翰駕駛輕機車、莊錦榮駕駛自
      小客車、彭德林駕駛營大客車、丙○○駕駛輕機車及陳美
      芬駕駛重機車均無肇事因素，此有上開肇事鑑定委員會於
      98年5 月5 日所出具之桃縣鑑980207案鑑定意見書1 份在
      卷可考，益徵本件肇事係可歸責於異議人之酒後駕車之行
      為無訛。此外，復有刑法第185 條之3 案件測試觀察紀錄
      表、桃園縣政府警察局車輛駕駛人酒後生理協調平衡檢測
      紀錄表、道路交通事故現場圖、道路交通事故調查報告表
      （一）、（二）、丁○○之天晟醫院診斷證明書、臺灣桃
      園地方法院檢察署98年度偵字第961 號起訴書各1 份、現
      場照片45幀在卷可稽，足認異議人於飲用酒類不能安全駕
      駛後，仍向證人乙○○要求駕駛DT—3989號自用小客車，
      經證人乙○○應允後即由異議人駕駛，迨異議人駕駛上開
      車輛行至八德市○○路659 號前發生本件車禍事故，致丁
      ○○、陳美芬、曾柏翰受有傷害、及陳美芬及曾柏翰送醫
      後不治死亡之事實，足堪認定。是異議人上開所辯，難以
      採信。
五、綜上，異議人於上開時、地，有汽車駕駛人酒精濃度超過規
    定標準因而致人死亡之事實，堪予認定，異議人提起本件異
    議，為無理由。然查原處分機關疏未查知異議人有致人死亡
    之事實，而逕行裁處異議人罰鍰49,500元，吊扣駕駛執照12
    個月，施以道安講習，自難認適法，是原處分既有上開違誤
    之處，即應予撤銷，爰由本院將原處分撤銷，自為裁定如主
    文所示。
六、據上論斷，應依道路交通管理處罰條例第87條第2 項、道路
    交通案件處理辦法第19條，裁定如主文。
中    華    民    國    98    年    9     月    25    日
                      交通法庭  法  官  葉藍鸚
以上正本證明與原本無異。
如不服本裁定，應於裁定送達後5 日內向本院提出抗告狀。
                                書記官  冒佩妤
中    華    民    國    98    年    9     月    29    日


司法院資訊處製作；財團法人民間司法改革基金會備份。
